【裁判字號】    99,聲,628
【裁判日期】    990330
【裁判案由】    聲請定其應執行刑
【裁判全文】
臺灣臺北地方法院刑事裁定               99年度聲字第628號
聲  請  人  臺灣臺北地方法院檢察署檢察官
受  刑  人  甲○○
上列聲請人因受刑人數罪併罰有二裁判以上，聲請定應執行刑（
99年度執聲字第454號），本院裁定如下：
    主  文
甲○○所犯如附表所示之罪，應執行有期徒刑柒月，如易科罰金
以銀元佰元即新臺幣玖佰元折算壹日。
    理  由
一、聲請意旨略以：受刑人甲○○因違反商業會計法等案件，先
    後經法院判決確定如附表，應依刑法第53條、第51條第5款
    ，定其應執行之刑，爰依刑事訴訟法第477條第1項聲請裁定
    。
二、按刑法第2條第1項規定：「行為後法律有變更者，適用行為
    時之法律。但行為後之法律有利於行為人者，適用最有利於
    行為人之法律」；又依刑法第51條定應執行刑時，「裁判確
    定前犯數罪，其中一罪在新法施行前者，亦同（即亦應為新
    舊法比較）」；最高法院民國95年5月23日第8次刑事庭會議
    決議可資參照。查本案受刑人於裁判確定前所犯如附表所示
    之罪，均係於95年7月1日之前犯之，而刑法第51條業於94年
    1月7日修正公佈，並於95年7月1日施行，修正前刑法第51條
    規定：「數罪併罰，分別宣告其罪之刑，依左列各款定其應
    執行者：」其中第5款規定：「宣告多數有期徒刑者，於各
    刑中之最長期以上，各刑合併之刑期以下，定其刑期；但不
    得逾二十年。」修正後刑法第51條第5款規定：「宣告多數
    有期徒刑者，於各刑中之最長期以上，各刑合併之刑期以下
    ，定其刑期；但不得逾三十年。」比較結果，修正後刑法並
    無較有利於行為人，依刑法第2條第1項前段之規定，仍應依
    修正前刑法，定其應執行之刑。再按有2裁判以上，經定其
    執行刑後，又與其他裁判併合而更定其執行刑者，前定之執
    行刑當然失效，仍應以原來宣告之數個刑罰計算，而不以當
    時該數罪所定應執行刑為計算之基準，最高法院57年度台抗
    字第198號裁定可資參照。復按法律上屬於自由裁量事項，
    尚非概無法律性之拘束，在法律上有其外部界限及內部界限
    。前者法律之具體規定，使法院得以具體選擇為適當裁判，
    此為自由裁量之外部界限。後者法院為自由裁量時，應考量
    法律之目的，法律秩序之理念所在，此為自由裁量之內部界
    限。法院為裁判時，二者均不得有所踰越。在數罪併罰而有
    二裁判以上，應定其應執行刑之案件，法院所為刑之酌定，
    固屬自由裁量事項，然對於法律之內、外部界限，仍均應受
    其拘束，此有最高法院91年台非字第32號及92年度台非字第
    187號判決可供參考。
三、次按受刑人行為後，刑法第41條雖亦有修正，於受刑人行為
    時即修正前之刑法第41條第1項、第2項係規定：「犯最重本
    刑為五年以下有期徒刑以下之刑之罪，而受六個月以下有期
    徒刑或拘役之宣告，因身體、教育、職業、家庭之關係或其
    他正當事由，執行顯有困難者，得以一元以上三元以下折算
    一日，易科罰金。但確因不執行所宣告之刑，難收矯正之效
    ，或難以維持法秩序者，不在此限」、「併合處罰之數罪，
    均有前項情形，其應執行之刑逾六月者，亦同」；受刑人行
    為時之易科罰金折算標準，修正前罰金罰鍰提高標準條例第
    2條前段（現已刪除）規定，就其原定數額提高為100倍折算
    1日，則本件受刑人行為時之易科罰金折算標準，應以銀元3
    00元折算1日，經折算為新臺幣（下同）後，應以900元折算
    為1日；於95年7月1日修正施行之刑法第41條第1項、第2項
    則分別規定：「犯最重本刑為五年以下有期徒刑以下之刑之
    罪，而受六個月以下有期徒刑或拘役之宣告者，得以新臺幣
    一千元、二千元或三千元折算一日，易科罰金。但確因不執
    行所宣告之刑，難收矯正之效，或難以維持法秩序者，不在
    此限」、「前項規定於數罪併罰，其應執行之刑未逾六月者
    ，亦適用之。」其第二項雖將「併合處罰之數罪，均有前項
    情形，其應執行之刑逾六月者，亦同」，修正為「前項規定
    於數罪併罰，其應執行之刑未逾六月者，亦適用之」，使符
    合易科罰金標準而併合處罰之數罪，限於應執行刑未逾六月
    之情形，始得易科罰金，固屬較不利於受刑人之規定，惟刑
    法施行法第3條之1第3項規定：「於九十四年一月七日刑法
    修正施行前犯併合處罰數罪中之一罪，且該數罪均符合第四
    十一條第一項得易科罰金之規定者，適用九十年一月四日修
    正之刑法第四十一條第二項規定。」故符合易科罰金而數罪
    併罰之數罪，如其中有一罪係於95年7月1日修正刑法施行前
    所犯，依刑法施行法第3條之1第3項規定，均一律適用修正
    前刑法第41條第2項之規定，尚無比較新舊法之必要，附此
    敘明。
三、經查：受刑人甲○○因犯違反商業會計法等罪，經法院先後
    判處如附表所示之刑，並於如附表所示之日期分別確定在案
    ，有臺灣高等法院被告前案紀錄表及上開刑事判決各1份在
    卷可稽，茲檢察官聲請定其應執行之刑，本院審核認聲請為
    正當，應予准許。再受刑人所犯如附表編號3、編號4所示之
    罪，固經本院以98年度簡字第5251號判決，定其應執行刑為
    有期徒刑4月，如易科罰金，以銀元300元及新臺幣900元折
    算1日，惟參照前揭最高法院57年度台抗字第198號裁定意旨
    ，受刑人既有如附表編號1至編號4所示之罪應予併罰，本院
    自可更定該4罪之應執行刑，前定附表編號3至編號4所示之
    罪所定之應執行刑即當然失效。是本院定應執行刑，不得逾
    越刑法第51條第5款所定法律之外部界限，即不得重於附表
    編號1至編號4所示4罪刑之總和，亦應受內部界限之拘束，
    即不得重於附表編號3至編號4上開所定之應執行刑有期徒刑
    4月加計編號1、編號2均已減處之宣告刑之總和。準此，受
    刑人所犯如附表所示之4罪，所處各如附表所載之刑，應合
    併定其應執行刑為如主文所示，並依90年1月4日修正之刑法
    第41條第1項前段、第2項規定，諭知易科罰金之折算標準。
四、依刑事訴訟法第477條第1項，刑法第2條第1項前段、第53條
    ，90年1月4日修正之刑法第41條第1項前段、第2項、第51條
    第5款，刑法施行法第3條之1第3項，修正前罰金罰鍰提高標
    準條例第2條，現行法規所定貨幣單位折算新臺幣條例第2條
    ，裁定如主文。
中    華    民    國    99    年    3     月    30    日
                  刑事第十庭  法  官  謝昀璉
上正本證明與原本無異。
如不服本裁定，應於裁定送達後5 日內向本院提出抗告狀。
                              書記官  鄭雅文
中    華    民    國    99    年    3     月    31    日
附表：
┌──────┬─────────┬─────────┬─────────┐
│編號        │         1        │        2         │        3         │
├──────┼─────────┼─────────┼─────────┤
│罪名        │妨害兵役治罪條例  │侵占              │詐欺              │
├──────┼─────────┼─────────┼─────────┤
│宣告刑      │有期徒刑3月，如易 │有期徒刑6月，如易 │有期徒刑6月，如易 │
│            │科罰金，以銀元300 │科罰金，以銀元300 │科罰金，以銀元300 │
│            │元即新臺幣900元折 │元即新臺幣900元折 │元即新臺幣900元折 │
│            │算1日，減為有期徒 │算1日，減為有期徒 │算1日，減為有期徒 │
│            │刑1月15日，如易科 │刑3月，如易科罰金 │刑3月，如易科罰金 │
│            │罰金，以銀元300元 │，以銀元300元即新 │，以銀元300元即新 │
│            │即新臺幣900元折算1│臺幣900元折算1日。│臺幣900元折算1日。│
│            │日。              │                  │                  │
├──────┼─────────┼─────────┼─────────┤
│犯罪日期    │95年3月9日至95年4 │91年5月3日至91年5 │90年12月18日至91年│
│            │月11日            │月4日             │3月28日           │
├──────┼─────────┼─────────┼─────────┤
│偵查（自訴）│臺灣臺北地方法院檢│臺灣臺北地方法院檢│臺灣臺北地方法院檢│
│機關年度及案│察署95年度偵字第89│察署97年度撤緩偵字│察署98年度偵字第  │
│號          │47號              │第92號            │24173號           │
├─┬────┼─────────┼─────────┼─────────┤
│最│法  院  │臺灣臺北地方法院  │臺灣臺北地方法院  │臺灣臺北地方法院  │
│  │        │                  │（聲請書誤載為臺灣│                  │
│後│        │                  │高等法院）        │                  │
│  ├────┼─────────┼─────────┼─────────┤
│事│案號    │96年度簡字第3735號│97年度訴字第2072號│98年度簡字第5251號│
│  │        │                  │（聲請書誤載為98年│                  │
│實│        │                  │度上訴字第2424號）│                  │
│  ├────┼─────────┼─────────┼─────────┤
│審│判決日期│96年11月20日      │98年4月30日       │99年1月25日（被告 │
│  │        │                  │                  │前案記錄表誤載為26│
│  │        │                  │                  │日）              │
├─┼────┼─────────┼─────────┼─────────┤
│確│法  院  │臺灣臺北地方法院  │臺灣高等法院      │臺灣臺北地方法院  │
│  ├────┼─────────┼─────────┼─────────┤
│定│案號    │96年度簡字第3735號│98年度上訴字第2424│98年度簡字第5251號│
│  │        │                  │號                │                  │
│判├────┼─────────┼─────────┼─────────┤
│  │判決確定│96年12月10日      │98年7月13日       │99年2月22日       │
│決│日期    │                  │                  │                  │
├─┴────┼─────────┼─────────┼─────────┤
│備註        │臺灣臺北地方法院檢│臺灣臺北地方法院檢│臺灣臺北地方法院檢│
│            │察署97年度執字第28│察署98年度執字第51│察署99年度執字第16│
│            │1號               │10號              │01號（編號3、4之罪│
│            │                  │                  │，曾經上開判決定應│
│            │                  │                  │執行刑為有期徒刑4 │
│            │                  │                  │月，如易科罰，以銀│
│            │                  │                  │元300元即新臺幣900│
│            │                  │                  │元折算1日。       │
└──────┴─────────┴─────────┴─────────┘
┌──────┬─────────┐
│編號        │        4         │
├──────┼─────────┤
│罪名        │商業會計法        │
├──────┼─────────┤
│宣告刑      │有期徒刑4月，如易 │
│            │科罰金，以銀元300 │
│            │元即新臺幣900元折 │
│            │算1日，減為有期徒 │
│            │刑2月，如易科罰金 │
│            │，以銀元300元即新 │
│            │臺幣900元折算1日。│
├──────┼─────────┤
│犯罪日期    │90年4月30日       │
├──────┼─────────┤
│偵查（自訴）│臺灣臺北地方法院檢│
│機關年度及案│察署98年度偵字第24│
│號          │173號             │
├─┬────┼─────────┤
│最│法  院  │臺灣臺北地方法院  │
│後├────┼─────────┤
│事│案號    │98年度簡字第5251號│
│實├────┼─────────┤
│審│判決日期│99年1月25日（被告 │
│  │        │前案記錄表誤載為26│
│  │        │日）              │
├─┼────┼─────────┤
│確│法  院  │臺灣臺北地方法院  │
│定├────┼─────────┤
│判│案號    │98年度簡字第5251號│
│決├────┼─────────┤
│  │判決確定│99年2月22日       │
│  │日期    │                  │
├─┴────┼─────────┤
│備註        │臺灣臺北地方法院檢│
│            │察署99年度執字第16│
│            │01號（編號3、4之罪│
│            │，曾經上開判決定應│
│            │執行刑為有期徒刑4 │
│            │月，如易科罰，以銀│
│            │元300元即新臺幣900│
│            │元折算1日。       │
└──────┴─────────┘

司法院資訊處製作；財團法人民間司法改革基金會備份。
